臺灣高雄地方法院民事判決　　九十年度簡上字第一九七號
　　上　訴　人　甲○○
　　被 上 訴人　高雄區中小企業銀行股份有限公司
　　法定代理人　乙○○
　　訴訟代理人　丙○○
右當事人間請求確認債權不存在事件，上訴人對於中華民國九十年四月二十六日本院
高雄簡易庭八十九年度雄簡字第三九一四號第一審判決提起上訴，本院判決如左：
    主  文
上訴駁回。
第二審訴訟費用由上訴人負擔。
    事  實
甲、上訴人方面：
  一、聲明：
    (一)原判決廢棄。
    (二)確認被上訴人對於上訴人新台幣（下同）三十萬元之消費借貸債權不存在。
    (三)被上訴人並應返還四萬八千四百元，及自起訴狀繕本送達被上訴人翌日起至清
      償日止，按年息百分之五計算之利息。
  二、陳述：除與原審判決書所載者相同茲予引用外，補稱：
    (一)上訴人當天只知是去被上訴人銀行填資料對保，因以往未曾貸款，並不明白貸
      款過程，係受行員楊川監指引一一簽名，但伊並未說明上訴人所有之權利義務
      ，上訴人質疑為何款項尚未拿到，卻要先簽本票及取款憑條，但楊川監只說是
      例行公事，且說銀行不會亂來，而隱瞞存摺及提款卡，致上訴人權益受損。楊
      川監於偵查中聲稱貸款由上訴人當場具領，然與證人陳惠月於偵查中證述該款
      項是由會計提領不同，陳有美亦有錄音譯文可以證明該貸款款項卻非上訴人提
      領，足見被上訴人銀行行員楊川監證言不足採信。
    (二)上訴人與陳有美等人關係尚可，原先要陳有美提供認股憑證或是開立借據後，
      才將款項借貸予鄉根餐廳，此乃上訴人同意去被上訴人銀行辦理貸款之因，陳
      有美於銀行對保後，曾拿一張紙問密碼，並說為便於統一作業，上訴人因認存
      摺及提款卡還操在手上，不及深思便寫下自己設定之密碼告知陳有美，但並非
      授權陳有美等人可以擅自提領上訴人申辦之貸款，且當時上訴人不過是一社會
      新鮮人，怎可能去貸款三十萬元後，無條件交由鄉根餐廳或陳有美全權處理呢
      。
    (三)依據鄉根餐廳之會計陳惠月於偵查中證稱：本件貸款款項係伊具領，並由被上
      訴人銀行行員處取得上訴人之存摺及提款卡，因此可知楊川監所言不實。
    (四)銀行法第一條之立法目的，在於保障存款人之權益，而被上訴人為依銀行法第
      三條第一項第五款所成立之機構，被上訴人行員楊川監於上訴人申辦本件消費
      貸款過程並未盡責任告知本項商品之注意事項及內容，顯已違反作為義務。
  三、證據：援用原審之立證方法，並提出陳有美之電話錄音帶及譯文；另聲請傳訊
      證人陳安全即陳畇銓（下簡稱：陳安全）為證。
乙、被上訴人方面：
  一、聲明：如主文所示。
  二、陳述：除與原審判決書所載者相同茲予引用外，補稱：
      上訴人於上訴狀中自承有至被上訴人銀行辦理貸款對保，對保後存摺、提款卡
      也在其手上，密碼也是其寫給陳有美，且證人楊川監亦非於偵查中證稱該貸款
      款項係上訴人當場具領。
  三、證據：援用原審之立證方法。
丙、本院依職權調閱台灣高雄地方法院檢察署八十九年度偵字第一七五六三號及九十
    年度偵續字第一八四號偵查案卷。
    理    由
一、上訴人起訴主張：伊於民國八十九年三月間，因經常出入鄉根餐廳（設高雄市○
    ○區○○路二二三號，以下簡稱鄉根餐廳）消費，進而成為該餐廳之VIP會員，
    期間，鄉根餐廳負責人陳有美委由副總秦培楨遊說伊入股，上訴人原以無資力為
    由婉拒，惟秦某稱伊與銀行熟識，可用上訴人名義辦理貸款，供該餐廳運用，本
    息悉數由該餐廳繳付，該餐廳並任連帶保證人，待有盈餘，即可分紅。上訴人遂
    於同年三月中旬某日與鄉根餐廳股東陳安全同至被上訴人銀行，由上訴人填寫借
    款申請書、開戶，該餐廳則出具扣繳憑單，陳有美、陳安全並任連帶保證人，上
    訴人當時僅知要貸款三十萬元，且依被上訴人行員楊川監指示，於數文件上簽名
    ，雖有開戶，並未領到存摺及提款卡。惟上訴人事後幾經思索，認恐有稅捐稽徵
    刑責、背負債務等危險，遂向陳安全表明不願作人頭，陳某乃授意上訴人：只要
    貸款撥下來，上訴人不具領，此次貸款即屬無效，況被上訴人尚需經核貸程序，
    不一定可以貸到云云。上訴人遂以為只要不簽領貸款，等於未貸，詎八十九年四
    月二十八日，被上訴人卻來電告知上述貸款早於八十九年三月二十八日放款，已
    逾一個月，上訴人該繳本息，上訴人始知已放款之事實，為維信用，勉強繳付五
    個月本息，共四萬八千四百元，惟思之不甘，乃被上訴人放款時未通知上訴人，
    亦未通知上訴人領取存摺及提款卡，而上訴人縱告知陳有美本件提款密碼，亦未
    授權鄉根餐廳代領該款，被上訴人顯然違反銀行法規定之注意及保障存戶權益之
    義務，侵害上訴人權益，為此，依侵權行為法律關係，訴請確認被上訴人對上訴
    人就上述消費貸款之三十萬元債權不存在，並命被上訴人返還已繳之本息共四萬
    八千四百元，及自本訴狀繕本送達翌日起至清償日止，按年息百分之五計算之利
    息。被上訴人則以：上訴人開戶後，伊有將存摺及提款卡交予上訴人，並歸還印
    鑑，又伊放款有兩筆，一筆為二十八萬五千元，一筆為九千三百元，取款憑條上
    均蓋有上訴人所留印鑑章，九千三百元該筆，尚有上訴人之親筆簽名，況上訴人
    尚且將提款密碼告知陳有美，該筆消費借貸債權自有效存在，上訴人即有繳納本
    件貸款本息之義務等語，資為抗辯。
二、按法律關係存否不明確，致上訴人在私法上之地位有受侵害之危險而此危險得以
    對於被上訴人之確認判決除去者，即得依民事訴訟法第二百四十七條之規定提起
    確認之訴，最高法院五十二年台上字第一九二二號判例意旨可資參照。經查，兩
    造間對於系爭三十萬元之消費借貸債權是否存在，尚有爭執，如不訴請確認，則
    上訴人無從排除受侵害之危險，是上訴人自有即受確認判決之法律上利益，合先
    敘明。
三、查上訴人因要辦理貸款借予鄉根餐廳使用，乃於八十九年三月二十七日，由訴外
    人陳有美及證人陳安全擔任連帶保證人，至被上訴人處，與被上訴人行員楊川監
    對保並簽訂授信約定書、本票二紙、開戶印鑑卡、信用卡申請書、提款密碼設定
    書、消費者貸款申請及調查審核表及取款憑條等文件，向被上訴人申請中期放款
    三萬元及中期擔保放款二十七萬元，該二筆貸款合計三十萬元，被上訴人於翌日
    即三月二十八日，核撥至上訴人之活期存款帳戶中，上訴人曾告知訴外人陳有美
    該帳戶之提款密碼，該二筆貸款係由鄉根餐廳之會計陳惠月奉陳有美之指示至被
    上訴人處領取。嗣八十九年四月二十八日起至同年九月十二日止，上訴人共陸續
    繳納五期上開二筆貸款本息共計四萬八千四百元之事實，為兩造所不爭執，並經
    證人陳安全於本院九十一年一月二十二日準備程序及陳有美、陳惠月及楊川監於
    台灣高雄地方法院檢察署八十九年度偵字第一七五六三號及九十年度偵續字第一
    八四號上訴人告訴陳有美涉犯詐欺案件偵查中證述屬實，經本院依職權調取上開
    偵查案卷，核閱無訛。復有上開授信約定書、本票、開戶印鑑卡、取款憑條、信
    用卡申請書、提款密碼設定書、消費者貸款申請及調查審核表、放款繳息帳卡及
    偵訊筆錄等文件在卷可稽（見原審卷第二十五頁至三十六頁、第六十八至七十五
    頁、本院卷），堪信為真實。
四、惟上訴人以其並未收受被上訴人交付存摺及提款卡，及僅告知陳有美提款密碼，
    並非授權伊可自行提領系爭款項等情置辯，經查：
  (一)按因故意或過失，不法侵害他人之權利者，負損害賠償責任，民法第一百八十四
    條前段定有明文，又原告於其所主張之起訴原因，不能為相當之證明，而被告就
    其抗辯事實，已有相當之反證者，當然駁回原告之請求，最高法院二十年上字第
    二四六六號著有判例。準此，原告主張被告有侵權行為，即應先就此一事實負舉
    證責任。
  (二)上訴人主張被上訴人於其開戶後，未返還印鑑、發給存摺及提款卡云云，為被上
    訴人所否認，而觀諸卷附被上訴人提出之客戶印鑑卡、申請聯行代付提款密碼登
    錄申請書、取款憑條兩紙、授信約定書等文件（見原審卷第十一頁、第二十五至
    二十六頁、第二十九至三十四頁），其中該等取款憑條「存戶簽章」欄內鈐印之
    印鑑，與上訴人留於客戶印鑑卡上之印鑑形式，完全相同；又取款金額為九千三
    百元之該紙憑條，存戶簽章欄內「甲○○」之簽名亦與上開授信約定書之簽名相
    符，上訴人並自承為其親簽無訛（本院九十一年三月十五日言詞辯論筆錄），參
    以，該提款密碼申請書上明確載明：「一、... 『選定』□□□□為全行付款提
    款密碼，請惠予登錄啟用。二、嗣後本存戶在　貴行開戶單位之聯行提款時，當
    於取款憑條上填寫提款密碼核驗，否則貴行得拒絕付款」等文字，上訴人並於上
    述空白欄內填載設定密碼為5477，且於申請人欄內簽名，上訴人復自承開設帳戶
    後，有將密碼告知陳有美，又證人陳有美先後於上開偵查案件中一致供稱系爭三
    十萬貸款係上訴人向被上訴人銀行申請貸款核撥後，借貸予鄉根餐廳，貸款利息
    則由鄉根餐廳支付，取款憑條亦是由上訴人填載，上訴人並未於辦理貸款時，要
    求被上訴人之承辦人員必須先通知他，且因為上訴人與訴外人秦培楨、劉炳成及
    史斗魁等人的信用貸款都已事先講定是要借給鄉根餐廳使用，所以都由伊請會計
    陳惠月至被上訴人銀行提領款項等情綦詳，此有台灣高雄地方法院檢察署九十年
    度偵續第一八四號詐欺案件九十年七月三十一日偵訊筆錄影本附卷可佐（見本院
    卷）。且上訴人向被上訴人申請辦理系爭信用貸款三十萬元，係由陳有美擔任連
    帶保證人，並由鄉根餐廳為上訴人出具在職證明書及各項所得暨免扣繳憑單（見
    原審卷第二十七、二十八頁），俾便通過被上訴人之徵信核撥放貸，而上訴人具
    有大學畢業之學歷，此經其陳明在卷（見本院九十一年三月十五日言詞辯論筆錄
    ），衡情當無不知提款密碼及取款憑條，乃被上訴人銀行確保提款無誤所設定之
    安全控管手續。更何況，倘若上訴人認兩造間並無消費借貸關係存在，何以仍願
    意陸續繳交系爭貸款之五期本息，共四萬八千四百元？至於上訴人聲請傳訊證人
    陳安全固到庭證述：伊聽上訴人說，辦理貸款後未拿到存摺及提款卡，及伊本身
    開戶後亦未拿到存摺及提款卡等語在卷（見本院九十一年一月二十二日準備程序
    筆錄），惟證人陳安全復證稱：因當時鄉根發生財務問題，我們有幾個人向被上
    訴人銀行貸款，是陳有美及秦培楨遊說我們出面向被上訴人貸款後，再借貸給鄉
    根，據我所知上訴人去貸款是要借錢給鄉根，貸款聽說是鄉根公司會計領走，我
    沒有跟上訴人說貸款額核撥下來，如果沒有去領就無效等情明確（見本院九十一
    年一月二十二日準備程序筆錄）。是依據證人陳安全之證詞益證：上訴人向被上
    訴人辦理本件貸款之目的是為借貸予陳有美之鄉根餐廳，該貸款事後亦由鄉根餐
    廳之會計領走，被上訴人已交付貸款金額之情。由上足見，上訴人確有授權陳有
    美領取系爭貸款之意思，上訴人辯稱告知提款密碼並非授權提款云云，有違常理
    ，不足採信。被上訴人抗辯上訴人有授權證人陳有美提領系爭三十萬元貸款，被
    上訴人並已交付該筆款項，被上訴人對於上訴人有三十萬元之消費借貸債權存在
    ，即為可採。
  (三)承前所述，兩造間既有消費借貸關係存在，被上訴人並已交付系爭款項，則上訴
    人自應依兩造間簽訂之消費借貸契約，按月分期攤還本息，被上訴人即有受領之
    權利，揆之前開說明，自難認被上訴人有何侵害上訴人權利之不法行為。是上訴
    人請求被上訴人應返還已繳納之上開貸款本息共計四萬八千四百元，及自本起訴
    狀繕本送達翌日起至清償日止，按年息佰分之五計算之利息，即屬無據，應予駁
    回。
五、綜上所述，本件上訴人主張被上訴人未將本件貸款存摺及提款卡交予伊本人，違
    反銀行法規定及未盡善良管理人之注意義務；及伊雖告知鄉根餐廳之陳有美提款
    密碼，然並未出具任何授權憑證或通知被上訴人陳有美有權代為領取上訴人名下
    之本件貸款款項，因此，本件三十萬元貸款並不存在等情，為不足採。反之，被
    上訴人抗辯兩造間之消費借貸關係成立後，已交付貸款，上訴人自有繳納貸款本
    息之義務，應屬可信。從而，上訴人訴請確認兩造間三十萬元之消費借貸關係不
    存在；及被上訴人應返還已繳納之本息四萬八千四百元，暨自本起訴狀繕本送達
    翌日起至清償日止，按年息百分之五計算之法定遲延利息，為無理由，不應准許
    。原審為上訴人敗訴之判決，並無不合。上訴意旨指摘原判決不當，求予廢棄改
    判，為無理由，應予駁回。
六、本件事證已臻明確，兩造提出之其餘主張、陳述及證據，經本院審酌後，認對判
    決結果尚不生影響，爰不另一一論述，附此敘明。
七、據上論結，本件上訴為無理由，依民事訴訟法第四百三十六條之一第三項、第四
    百四十九條第一項、第七十八條，判決如主文。
中　　　華　　　民　　　國　　九十一　　年　　　三　　　月　　二十九　　日
                              臺灣高雄地方法院民事第二庭
~B審判長法官
~B法　　　官
~B法　　　官
右為正本係照原本作成。
本判決不得上訴。
中　　　華　　　民　　　國　　九十一　　年　　　三　　　月　　二十九  　日
~B法院書記官　蔡莉娟
